【裁判字號】    98,訴,964
【裁判日期】    990226
【裁判案由】    侵權行為損害賠償
【裁判全文】
臺灣高雄地方法院民事判決               98年度訴字第964號
原      告  丙○○
被      告  甲○○
訴訟代理人  顏福松律師
上列當事人間請求侵權行為損害賠償事件，原告於刑事訴訟程序
（97年度訴字第1058號）提起附帶民事訴訟（98年度附民字第14
號），經本院刑事庭移送前來，本院於民國99年2 月2 日言詞辯
論終結，判決如下：
    主  文
被告應給付原告新台幣伍拾陸萬肆仟玖佰元及自民國九十七年九
月六日起至清償日止，按週年利率百分之五計算之利息。
訴訟費用由被告負擔。
    事實及理由
一、按訴狀送達後，原告不得將原訴變更或追加他訴。但擴張或
    減縮應受判決事項之聲明者，不在此限，民事訴訟法第255
    條第1 項第3 款定有明文。原告依據侵權行為法律關係，原
    聲明請求被告給付新台幣（下同）644,900 元及自起訴狀繕
    本送達翌日起至清償日止，按週年利率百分之5 計算之利息
    。嗣於訴狀送達後，變更聲明請求被告給付564,900 元及自
    起訴狀繕本送達翌日起至清償日止，按週年利率百分之5 計
    算之利息。原告所為訴之變更，核屬減縮應受判決事項之聲
    明，合於前述規定，應予准許。
二、原告主張：原告於民國92年10月間，因懷疑妻子即訴外人徐
    月英有外遇，乃於依報紙刊登之一力聖國際商務徵信事業有
    限公司（下稱一力聖公司）廣告，撥打電話向一力聖公司詢
    問徵信事宜。嗣於92年11月12日訴外人即一力聖公司之辦事
    員徐友聞與原告接洽後，原告同意委託一力聖公司調查徐月
    英在外行蹤並以攝影機拍攝，除簽立委託書外，徐有聞並向
    原告收取費用新台幣（下同）20,000元。惟經過3 、4 個月
    均無調查情形之消息。原告乃於93年3 月間，依委託書上之
    申訴專線，撥打電話申訴，被告接獲原告之申訴電話，知悉
    原告年事已高，且心急太太外遇狀況，思慮欠周，竟意圖為
    自己不法所有，基於詐欺取財之犯意，先佯稱會派人處理，
    又明知徐友聞先前查到徐月英曾出入之高雄市○○區○○路
    394 號房屋係三商美商人壽保險股份有限公司（下稱三商保
    險公司）營業處所，竟向原告佯稱係徐月英與外遇男子同居
    之公寓地址，指示訴外人即不知情之辦事員王英茂於93 年4
    月28日向原告表示要在該址附近租屋，以便就近監視，致使
    原告陷於錯誤而支付24,900元。復於93年5 月14日改命訴外
    人即不知情之另一辦事員劉占璞與原告接洽，表示會專案處
    理原告委託的案子，使原告陷於錯誤，又支付10萬元。其後
    ，被告再指示劉占璞以需購買高科技設備裝設在該名外遇男
    子與徐月英租屋處為由，向原告開價80萬元，原告表示沒那
    麼多錢，只有50萬元，被告虛予同意，原告乃於93年7 月22
    日，在一力聖公司內開立票面金額50萬元之支票交予被告，
    並於事後向友人借款兌付。之後原告打電話去一力聖公司，
    發現劉占璞已經調離職務，被告亦置之不理，從未拿出承租
    房屋之租約及高科技設備器材拍攝的照片或DVD 。嗣原告於
    無意間在徐月英之皮包內發現三商保險公司之名片記載之營
    業處地址即為高雄市○○區○○路394 號，原告方知徐月英
    根本未在該處承租公寓，被告收費之名目皆為詐騙手法，原
    告總計遭被告詐騙624,900 元（24,900元＋100,000 元＋50
    0,000 元＝624, 900元），扣除被告先前已賠償原告60,000
    元，尚應賠償56 4,900元。為此依侵權行為之法律關係提起
    本訴等語，並聲明：被告應給付原告564,900 元，及自起訴
    狀繕本送達翌日起至清償日止，按週年利率百分之5 計算之
    利息。
三、被告則以：一力聖公司接受原告委託後，被告確實有依委託
    事項進行跟監、拍攝，並無詐騙原告之意圖，因原告配偶與
    外遇男子的年紀較大，要查到通姦證據很不容易，所以需要
    專案處理，故向原告收取專案費，原告係因一力聖公司無法
    完成其委託之事項而認為有侵權行為之情等語為辯。並聲明
    ：原告之訴駁回。
四、兩造不爭執之事項：
  (一)被告為一力聖公司、力聖國際商務顧問有限公司（設於高雄
    市三民區○○○街12號3 樓）、力聖徵信社（設於高雄市三
    民區○○○路702 之2 號22樓之2 ）、禾馨徵信社（設於台
    南市○區○○街101號8樓）之實際負責人。
  (二)原告於92年11月12日委託一力聖公司調查其妻徐月英之外遇
    狀況，同日交付費用20,000元。嗣於93年4 月28日、5 月14
    日分別交付24,900元、100,000 元，又於93年7 月22日交付
    500,000 元支票，該支票亦如期兌現。
五、本件爭點：
  (一)原告主張被告應負侵權行為損害賠償責任，有無理由？原告
    得請求之金額為若干？
六、得心證理由：
  (一)按因故意或過失，不法侵害他人之權利者，負損害賠償責任
    。故意以背於善良風俗之方法，加損害於他人者亦同，民法
    第184 條第1 項定有明文。又按當事人主張有利於己之事實
    者，就其事實有舉證之責任，民事訴訟法第277 條前段定有
    明文。次按原告對於自己主張之事實已盡證明之責後，被告
    對其主張於抗辯之事實，並無確實證明方法或僅以空言爭執
    者，當然認定其抗辯事實之非真正，而應為被告不利益之裁
    判；另各當事人就其所主張有利於己之事實，均應負舉證之
    責，故一方已有適當之證明者，相對人欲否認其主張，即不
    得不更舉反證（最高法院18年度上字第1679號、19年度上字
    第2345號判例參照）。是以，原告主張被告施用詐術，致原
    告限於錯誤而交付財物，自應就此部分事實先為舉證，如原
    告就此部分事實已為相當之證明，被告欲否認原告之主張，
    即不得不舉反證，倘被告無法舉證推翻被上訴人已證明之事
    實，即應認原告之主張為有理由。
  (二)經查：
    1.原告主張上開事實，除有92年11月12日之委託書、收據、
      93年4 月28日支付24,900元之收據、93年5 月14日支付10
      0,000 元之收據、93年7 月22日支付50萬元之收據、三商
      保險公司名片為證外（偵卷二十五第13至19頁）。證人王
      英茂並於刑事案件偵查中結證稱：其於93年間到高雄力聖
      公司任職，做1 、2 個月就被調到台南，93年10月間就離
      職了，剛去高雄力聖公司沒多久時，被告就指派其承接原
      告委託的案子，並提供保險公司的地址，指示其向原告收
      24,900元，其接手20天後，就被原告調去台南了等語明確
      （偵卷二第345 頁）。證人劉占璞亦於刑事案件偵查中證
      稱：其先到台南力聖公司上班，於93年5 月間，改到高雄
      力聖公司上班，於95年間離職，其與被告向丙○○收取10
      0,000 元，價錢是被告跟原告談的，其執行跟監，後來被
      告與原告談好50萬元裝設高科技設備，其便依被告指示，
      向原告收取50萬元，其實裝設針孔攝影之針包並不貴，1
      萬多元就有了，被告也不曾指示伊去裝設針孔，其只是跟
      蹤拍照等語明確（偵卷二第345 頁）。足見，原告交付之
      租屋費用24,900元、專案費用100,000 元、高科技設備費
      用500,000 元，係分別由王英茂、劉占璞依被告指示向原
      告收取。而一力聖公司事實上並無為辦理原告委託之案件
      而租屋及購買高科技設備之事實，已為被告所自陳（本院
      卷第180 頁），又被告收取專案費用後，即將原承辦之辦
      事員劉占璞調離，亦無別於一般委託案件處理之作為。原
      告主張被告偽立名目向其詐取款項，應屬有據。
    2.證人乙○○雖到庭證稱：其任職於一力聖公司期間，曾辦
      理原告委託的案子，調查原告配偶在外的交友狀況，其執
      行的內容包括跟監原告配偶的行蹤，在原告配偶的機車裝
      設衛星追蹤器，原本要在建國路某民宅裝設針孔，但是後
      來沒有裝設成功，原告本人亦有到成功路的民宅等語（本
      院卷第197 頁）。然調查徐月英在外行蹤，本係依92年11
       月12 日之委託書所約定之事項，證人乙○○所為並未超
      出原告委託之範圍，實難認與被告向原告收取租屋、專案
      及高科技設備費用有關。被告抗辯事實上有執行原告委託
      之事項，並無詐騙意圖云云，並無足採。
    3.證人李建興於刑事案件二審法院審理時固證稱：有辦理原
      告委託的案子，公司要其外出蒐證，有使用針孔包及一般
      攝影機、衛星追蹤等器材，其是外勤組長，這個案子陸續
      總共派了10個人處理，照片、錄影帶不是其本人拿給原告
      看的，公司應該有拿給原告看，究竟是否有拿給原告看，
      其不知道云云（本院卷第188 至189 頁），但證人李建興
      於刑事案件一審法院審理時係證稱：其擔任一力聖公司外
      務人員期間，負責跟蹤、拍照，但不會知道委託人名字，
      只知道代號，所以無法知道是執行那個委託人的案件，被
      告沒有指示其去裝過針孔，有根據委託人的需要去裝汽車
      跟蹤器在委託人配偶的交通工具上，公司有人有去裝過，
      但是其沒有去裝過等語（刑事一審卷八第125 至127 頁）
      ，證人李建興之證詞前後反覆，其證詞之真實性，已有可
      疑，且其證詞亦未能證明被告向原告收取租屋、專案及高
      科技設備等費用，均係因辦理委託事項所需，自難採為有
      利被告之認定。
    4.被告雖於刑事案件法院審理時提出跟監原告配偶所拍攝的
      錄影畫面，然經刑事案件二審法院勘驗結果，拍攝光碟音
      軌共為53分50秒，為多次拍攝，大部分均無時間顯示，無
      法確認為何時拍攝。其中經原告確認畫面中之女子為徐月
      英，有多次跟拍徐月英騎機車或行經某校園門口，徐月英
      並與一名真實姓名年籍不詳之男子出現在高雄機場出境大
      廳，及在公共場所走路、吃飯、交談、共乘機車、牽手逛
      愛河真礙碼頭等畫面（本院卷第190 頁背面）。錄影畫面
      已難證明被告確實因辦理委託事項所需而向原告收取租屋
      、專案及高科技設備等費用。又參諸兩造於96年6 月13日
      又另簽訂委託書，徐月英與男子出現在高雄機場出境大廳
      之拍攝日期亦在96年10月27日即兩造96年6 月13日簽訂委
      託書之後。其餘無顯示拍攝時間之錄影畫面不無可能係於
      96年6 月13日之後所拍攝，亦即係基於96年6 月13日之委
      託書所為，被告以確實有辦理委託事項並無詐騙原告云云
      ，核非足採。
    (三)綜上，原告主張被告偽立名目，致原告陷於錯誤而交付租
      屋、專案及高科技設備費用，共計624,900 元之事實，應
      可認定。依前揭規定，被告自應賠償原告因此所受之損害
      ，扣除被告已賠償60,000元。原告請求被告賠償564,900
      元，自為有理。
七、綜上所述，原告依據侵權行為法律關係，請求被告給付564,
    900 元及自起訴狀繕本送達翌日（97年9 月6 日）起至清償
    日止，按週年利率百分之5 計算之利息，為有理由，應予准
    許。
八、據上論結，本件原告之訴為有理由，依民事訴訟法第78條，
    判決如主文。
中    華    民    國    99    年    2     月    26    日
                  民事第三庭    法  官  陳宛榆
正本係照原本作成。
如不服本判決，應於送達後20日內，向本院提出上訴狀並表明上
訴理由，如於本判決宣示後送達前提起上訴者，應於判決送達後
10日內補提上訴理由書（須附繕本）。
中    華    民    國    99    年    2     月    26    日
                                書記官  周耿瑩

司法院資訊處製作；財團法人民間司法改革基金會備份。
